臺灣高等法院刑事判決　　　　　　　　94年度上易字第1597號
上　訴　人
即　被　告　甲○
選任辯護人　莊志成律師
上　訴　人
即　被　告　庚○○
上列上訴人等因竊盜案件，不服臺灣士林地方法院93年度易字第
249 號，中華民國94年6 月30日第一審判決（起訴案號：臺灣士
林地方法院檢察署92年度偵字第7026號、第10886號、第11315號
、93年度偵字第1235號；移送併案審理案號：93年度偵字第6592
號），提起上訴，本院判決如下：
    主  文
上訴駁回。
甲○、庚○○均緩刑伍年，緩刑期內均付保護管束。
    事  實
一、甲○、庚○○為男女朋友，共同基於意圖為自己不法所有之
    概括犯意聯絡，於附表編號一所示之時地，攜帶兇器尖嘴鉗
    一支、一字起子一支及十字起子二支，共同竊取被害人丙○○所有車號9B─2147號自用小客車內香菸、回數票、洗車券
    等財物得手，惟正以上開兇器拆卸車內CD音響時，為警查獲
    。嗣後，甲○、庚○○即分別承上開概括之犯意，各於附表
    所示之時地，甲○又連續徒手竊取戊○○所有之ASI─060號
    機車、乙○○所有之QUN─602號機車、丁○○占有之冷氣（
    冷氣為客戶送修之物）等物；庚○○則徒手竊取己○○所有
    車號4218─FM號自用小客車一台（其等詳細之行竊時間、地
    點、行竊方式如附表所示）。
二、案經臺北市政府警察局士林分局、臺北縣政府警察局汐止分
    局分別報請臺灣士林地方法院檢察署檢察官偵查起訴，並移
    請併案審理。
    理  由
一、上開犯罪事實，業據被告甲○、庚○○於審理中自白不諱，
    核其等之自白與下列跡證相符：
（一）附表編號一部份：
      被告二人在犯罪地點行竊之事實，業據目擊證人王吉龍證
      述綦詳，且經證人即查獲本案之警員劉丹碧於偵查中證稱
      屬實，而被害人丙○○失竊財物並於被告二人身上起出，
      亦經證人丙○○指認在卷，並出具贓物領具一紙在卷為憑
      ，此外，復有供行竊用之尖嘴鉗一支、一字起子工支、十
      字起子二支（一支為紅色、一支為橘色）扣案可資佐證，
      其等所攜帶上開行竊工具，尖嘴鉗銳利足以夾斷鐵絲及其
      他硬物，一字起子足以刮傷人體皮膚，十字起子均足以刺
      穿人體皮膚，復經檢察官勘驗，製有勘驗筆錄可稽，顯然
      上開物品客觀上足以對人之身體、生命產生危害，確為兇
      器無訛。被告二人攜帶兇器竊盜，事證明確。
（二）附表編號二部分：
      被告甲○於警偵訊中雖一度否認該犯行，然上開被害人戊○○所使用之車號ASI─060號機車於92年9 月11日失竊後
      ，被告甲○曾騎乘該車於92年9 月13日上午11時27分許，
      在臺北市○○區○○路與康定路口持滑板毆打證人黃義舜
      背部等情，業據證人黃義舜結證在卷，嗣經警查獲該失竊
      車輛後，在機車置物掛勾上白色安全帽擋風面罩上採獲指
      紋一枚，經內政部警政署刑事警察局為指紋比對，確認與
      被告甲○左拇指指紋相符，此有卷附該局92年9 月24日刑
      紋字第0920178028號鑑驗書一紙在卷可稽，被害人戊○○
      取回該車後，亦出具贓物認領收據一紙為憑，事證明確。
      被告甲○上開否認之詞，無非意在卸責，無足採信，應認
      審理中之自白與事實相符。
（三）附表編號三部分：
      被告庚○○於附表編號三所示之時地竊取被害人己○○所
      有自用小客車後，於92年10月7 日下午7 時50分許駕駛該
      車於臺北市士林區○○○街○段士林地方法院士林簡易庭
      後方堤防，為警查獲等情，有臺北市政府警察局士林分局
      92年11月4 日北市警士分刑字第09264113700 號刑事案件
      移送書一紙可憑，而該車為己○○所有，失竊後報案，尋
      獲後並指認領回等節，除經己○○於警訊中證述在案外，
      並有贓物領具、車輛竊盜、車牌失竊資料個別查詢報表查
      詢車輛認可資料各一紙附卷足稽，事證灼然。
（四）附表編號四部分：
      被害人周耿宏所有之機車於92年10月31日下午9 時許失竊
      後，被告甲○於93年1 月16日下午11時10分許騎乘上開機
      車行經士林區○○○路○ 段路口為警查獲，經詰之被告甲○，坦承係以扣案之鑰匙一串行竊所得等情，除有臺北市
      政府警察局士林分局93年1 月17日北市警分刑字第093604
      14500 號刑事案件移送書為憑外，並有被告甲○警訊筆錄
      、扣案鑰匙等件為憑，而上開機車為周耿宏所有，經指認
      領回，除經證人周耿宏證述外，並有贓物領具、車輛竊盜
      、車牌失竊資料個別查詢報表查詢車輛認可資料各一紙附
      卷足稽，事證明確。
（五）附表編號五、六部分：
      被告甲○先於93年7 月9 日凌晨5 時30分許在附表編號五
      所示地點以藍色首推車搬取裝置被害人丁○○所有LG牌二
      噸冷氣機、松格牌二噸分離式冷氣機、歌林牌二噸半分離
      式冷氣機各一台，竊取得手變賣後，又於93年7 月10日凌
      晨5 時19分許，以同一手法、同一地點竊取被害人丁○○
      所有之國際牌冷氣一台，行竊得手，正欲逃逸之際，為警
      查獲等情，除據被告於警偵訊及審理中自白外，並經證人
      丁○○證述在卷，且互核相符，並有監視錄影帶翻拍照片
      影本（被告甲○93年7 月9 日竊取搬運冷氣時之錄影畫面
      ）及被害人丁○○出具之贓物領據各一紙附卷足憑。
二、又被告二人雖均罹有精神疾病，被告甲○為精神分裂病，被
    告庚○○為輕度精神障礙，分別有國軍北投醫院診斷證明書
    及殘障手冊影本各一紙為憑，惟被告二人於原審、本院準備
    程序及審理時，均外觀整潔、邏輯無礙、言語得當，經原審
    委請臺北市立聯合醫院鑑定被告二人犯案時之精神狀態，該
    院陽明院區精神科醫師楊逸鴻綜合其等之生活史、病史、司
    法偵查卷及鑑定時臨床所見，認為：被告甲○於90年精神病
    發，數次住院治療，長期之生活功能及社會功能不彰，臨床
    診斷為「慢性精神分裂病，青春型」，其五次涉案時，均理
    解周遭事物，亦明瞭自身之情緒及心理狀態，且涉案過程並
    無明顯之精神病症狀，故據以推斷其五次涉案時，精神狀態
    均未達精神耗弱或心神喪失之程度。而被告庚○○長期有情
    緒困擾，社會功能有部分障礙（工作不穩定、涉嫌使用海洛
    英、行竊、曾自殺未遂），且可能有說謊之傾向（其所描述
    之事前後不一致），臨床診斷為「燥鬱病、循環型」，其92
    年7 月9 日所涉竊案，依據被告庚○○說法，其理解案發過
    程之自身心理狀態及周遭之事務，依被告甲○之說法，被告
    庚○○理解涉案過程之周遭事物，亦未出現怪異且偏離現時
    之言行，據以推斷被告庚○○當次犯案時精神狀態並未達精
    神號或心神喪失之程度。又依據被告庚○○之說法，其對於
    92年10月6 日涉案時之心理狀態，周遭事物皆清楚，其思考
    之邏輯推理亦無明顯障礙，且無證據顯示其當時受情緒或精
    神病症之影響，據以推斷其於92年10月6 日涉案時，精神狀
    態並未達心神喪失或精神耗弱之程度。以上鑑定結果，有卷
    附台北市立聯合醫院94年5 月23日北市醫陽字第0943186830
    0 號函附精神鑑定報告書二份可稽，綜合被告二人法庭活動
    以觀，可認其等雖罹有精神疾病，但未影響其等犯案時對周
    遭事物之認知及對法律之認識，確無精神耗弱或心神喪失知
    情狀。其等竊盜犯行明確，洵堪認定。
三、核被告甲○、庚○○二人攜帶兇器為附表編號一之竊盜犯行
    ，係犯刑法第321 條第1 項第3 款之攜帶兇器加重竊盜罪，
    其等竊取車內部分財物（如香菸、洗車券、回數票等物）得
    手，即應認竊盜既遂，得手後，雖仍繼續拆卸竊取車內音響
    ，尚未得手而為警查獲，無礙於加重竊盜罪既遂犯之成立，
    檢察官於起訴書上誤認為加重竊盜未遂，故就此部分誤認應
    依刑法第321 條第2 項、第1 項第3 款攜帶兇器加重竊盜未
    遂罪處斷，雖有未洽，惟已經蒞庭之檢察官於原審實行公訴
    時更正此部分竊盜犯行為既遂，並已更正此部分論罪科刑之
    法條，認應依既遂罪處斷，自無庸變更起訴法條，附予敘明
    。又被告二人就此次犯行，互有犯意聯絡及行為分擔，均為
    共同正犯。至於被告甲○附表編號二、四、五、六所示之竊
    盜犯行，被告庚○○附表編號三所示之竊盜犯行，核係犯刑
    法第320 條第1 項普通竊盜罪。其等各該次普通竊盜犯行，
    與上開共同攜帶兇器加重竊盜犯行，均時間緊接，多次觸犯
    犯罪基本構成要件相同之罪名，顯係基於概括犯意為之，均
    應論以攜帶兇器加重竊盜連續犯一罪，並加重其刑。被告甲○就附表編號五、六之竊盜犯行（即93年度偵字第6592號移
    送併辦部分），雖未經檢察官起訴，惟與已起訴部分有連續
    犯之裁判上一罪關係，為起訴效力所及，本院應併與審理。
四、原審認被告二人罪證明確，因而依刑法第28條、第56條、第
    321 條第1 第3 款、第38條第1 項第2 款，罰金罰鍰提高標
    準條例第1 條前段之規定，並爰審酌被告二人長期患有精神
    疾病，社會化不良，致罹刑章，於他人財產權益不無侵害，
    尤其，被告甲○行竊次數不少，情節較重，惟念其等犯後均
    坦承犯行，態度尚屬良好等一切情狀，分就被告甲○部分量
    處有期徒刑十月、被告庚○○部分量處有期徒刑七月，並以
    扣案尖嘴鉗一支、一字起子一支、十字起子二支為被告甲○
    、庚○○所有，係被告二人共犯附表編號一之攜帶兇器加重
    竊盜罪所用之物，業據被告二人供承明確；而扣案鑰匙一串
    為被告甲○所有，為其犯附表編號四竊盜犯行所用之物，亦
    據被告甲○自承在案，依刑法第38條第1 項第2 款規定，應
    分別於各該被告項下宣告沒收。其認事用法，均無違誤，量
    刑亦稱妥適，被告二人上訴意旨，均認其等患有精神疾病，
    請求減免其刑，並無理由，應駁回之。
五、又被告二人前未曾受有期徒刑以上刑之宣告，有本院被告全
    國前案紀錄表一紙在卷可憑，本院審認被告二人所犯本次竊
    盜犯行，惡性尚非重大，且被告二人長期罹有精神疾病，犯
    案時雖未達心神喪失或精神耗弱之程度，惟日後均須長期就
    醫治療，衡之「宜教不宜罰」之刑事政策，使被告繫於囹圄
    ，除科以處罰外，恐無法達到教化之目的，且被告二人犯罪
    後深具悔意，經此刑之宣告後，應知警惕而無再犯之虞，本
    院因認其等刑之執行以暫不執行為適當，爰均予宣告緩刑五
    年，並於緩刑期內交付保護管束，培養其正確之法治觀念，
    用啟自新。
據上論斷，應依刑事訴訟法第368 條，刑法第74條第1 款、第93
條第1 款，判決如主文。
本案經檢察官郭啟東到庭執行職務。
中　　華　　民　　國　　94　　年　　12　　月　　22　　日
　　　　　　　　　刑事第十九庭審判長法　官  葉騰瑞
　　　　　　　　　　　　　　　　    法　官  黃俊明
　　　　　　　 　 　　　　　　　　　法　官  謝靜恒
以上正本證明與原本無異。
不得上訴。
                                    書記官  魏淑娟
中　　華　　民　　國　　94　　年　　12　　月　　22　　日
附錄：本案論罪科刑法條全文
中華民國刑法第321 條第1 項第3 款：
犯竊盜罪而有左列情形之一者，處六月以上、五年以下有期徒刑
三  攜帶兇器而犯之者。
附表：
  ┌──┬────┬────┬───┬────┬─────────┬───┐
　│編號│時　　間│地　　點│行竊人│行竊方式│竊得財物　　　　　│被害人│
　├──┼────┼────┼───┼────┼─────────┼───┤
　│ 一 │民國92年│臺北縣汐│甲○、│持其等所│竊取MARLBORO香煙1 │丙○○│
　│　　│7 月9 日│止市招商│庚○○│有足供兇│包、國道高速公路回│　　　│
　│　　│凌晨2 時│街3 號旁│　　　│器使用之│數票3 張、免費洗車│　　　│
　│　　│30分許  │（車號9 │　　　│尖嘴鉗1 │券2 張得手，正在拆│　　　│
　│　　│　　    │Ｂ-2147 │　　　│支、一字│卸車用CD音響主機時│　　　│
　│　　│　　　　│號自小客│　　　│起子1 支│，為警查獲。　　　│　　　│
　│　　│　　　　│車內）  │　　　│、十字起│　                │　　　│
　│　　│　　　　│　　　  │　　　│子2 支行│　                │　　　│
  │    │        │        │      │竊，適被│　                │      │
  │    │        │        │      │害人所有│　　　　　　　　　│      │
  │    │        │        │      │之車號B-│                  │      │
  │    │        │        │      │B-2147  │                  │      │
  │    │        │        │      │號自用小│                  │      │
  │    │        │        │      │客車車門│                  │      │
  │    │        │        │      │未鎖，得│                  │      │
  │    │        │        │      │以打開車│                  │      │
  │    │        │        │      │門竊取車│                  │      │
  │    │        │        │      │內香菸等│                  │      │
  │    │        │        │      │財物得手│                  │      │
  │    │        │        │      │，正以起│                  │      │
  │    │        │        │      │子拆卸CD│                  │      │
  │    │        │        │      │音響主機│                  │      │
  │    │        │        │      │時，為警│                  │      │
  │    │        │        │      │查獲。　│                  │      │
  │    │        │        │      │　　　　│                  │      │
　├──┼────┼────┼───┼────┼─────────┼───┤
　│ 二 │92年9 月│臺北市士│甲○　│徒手　　│車號ASI-060號機車 │戊○○│
　│　　│11日20時│林區通河│　　　│　　　　│　　　　　　      │　　　│
　│　　│許      │西街2段 │　　　│　　　　│　　　　　　　　　│　　　│
　│　　│　　　  │42號前  │　　　│　　　　│　　　　　　　　　│　　　│
  │    │        │        │      │        │                  │      │
　├──┼────┼────┼───┼────┼─────────┼───┤
　│ 三 │92年10月│臺北縣汐│庚○○│徒手　　│車號4218 -FM號自小  己○○│
　│　　│6 日清晨│止市中正│　　　│　　　　│客車　            │　　　│
　│　　│6時許   │路244 巷│　　　│　　　　│　                │　　　│
　│　　│　　　  │內      │　　　│　　　　│　                │　　　│
  │    │        │　      │      │        │　                │      │
  │    │        │　      │      │        │　　　　　　　　　│      │
  │    │        │        │      │        │　　　　　　　　　│      │
　├──┼────┼────┼───┼────┼─────────┼───┤
　│ 四 │92年10月│臺北縣三│甲○　│以其所有│車號QUN -602號機車│乙○○│
　│　　│31日21時│重市重新│　　　│之扣案腳│　　　　          │　　　│
　│　　│許      │路天臺廣│　　　│踏車鑰匙│　                │　　　│
　│　　│　      │場附近　│　　　│1 串開啟│　                │　　　│
  │    │        │        │      │機車車鎖│　　　　　　　　　│      │
  │    │        │        │      │　      │　　　　　　　　　│      │
  │    │        │        │      │　　　　│                  │      │
  │    │        │        │      │　　　　│                  │      │
  │    │        │        │      │　　　　│                  │      │
　├──┼────┼────┼───┼────┼─────────┼───┤
  │ 五 │93年7 月│台北市士│甲○  │徒手竊取│LG牌2噸冷氣機、松 │丁○○│
  │    │9 日上午│林區福港│      │之，並以│格牌2 噸分離式冷氣│      │
  │    │4 時許  │街18巷12│      │拾獲他人│機、歌林牌2 噸半分│      │
  │    │        │號前    │      │棄置之手│離式冷氣機各1台   │      │
  │    │        │        │      │推車裝載│                  │      │
  │    │        │        │      │，得手後│                  │      │
  │    │        │        │      │推到台北│                  │      │
  │    │        │        │      │市士林區│                  │      │
  │    │        │        │      │基河路資│                  │      │
  │    │        │        │      │源回收處│                  │      │
  │    │        │        │      │變賣新台│                  │      │
  │    │        │        │      │幣800元 │                  │      │
  ├──┼────┼────┼───┼────┼─────────┼───┤
  │六  │93年7月1│同編號五│甲○  │徒手竊取│國際牌冷氣機1台   │同編號│
  │    │0日上午5│        │      │之，並以│                  │五    │
  │    │時19分許│        │      │時或他人│                  │      │
  │    │        │        │      │棄置之手│                  │      │
  │    │        │        │      │推車裝裝│                  │      │
  │    │        │        │      │載，搬運│                  │      │
  │    │        │        │      │得手之際│                  │      │
  │    │        │        │      │，為警查│                  │      │
  │    │        │        │      │獲。    │                  │      │
  └──┴────┴────┴───┴────┴─────────┴───┘
